【裁判字號】    98,上訴,2861
【裁判日期】    980922
【裁判案由】    毒品危害防制條例
【裁判全文】
臺灣高等法院刑事判決                98年度上訴字第2861號
上  訴  人  臺灣板橋地方法院檢察署檢察官
上  訴  人
即  被  告  甲○○
選任辯護人  王東山律師
            林孝甄律師
            許富雄律師
上列上訴人因被告毒品危害防制條例案件，不服臺灣板橋地方法
院97年度訴字第5160號，中華民國98年5月27日第一審判決（起
訴案號：臺灣板橋地方法院檢察署97年度偵字第24118號），提
起上訴，本院判決如下：
    主  文
原判決關於販賣第二級毒品有罪部分撤銷。
甲○○販賣第二級毒品，處有期徒刑柒年貳月。扣案之第二級毒
品甲基安非他命壹包（驗餘淨重零點肆柒柒捌公克），沒收銷燬
之；未扣案之犯罪所得新臺幣壹仟元，沒收之，如全部或一部不
能沒收時，以其財產抵償之；未扣案之行動電話壹支，沒收之，
如全部或一部不能沒收時，追徵其價額。
其他上訴駁回。
    事  實
一、甲○○明知甲基安非他命係毒品危害防制條例所列之第二級
    毒品，不得非法販賣，竟意圖營利，基於販賣該毒品之犯意
    ，以其所有（登記申請人張素珠）門號0000000000行動電話
    為聯絡工具（該門號SIM 卡嗣經其丟棄佚失，行動電話仍由
    其使用中），於民國97年7月14日下午2、3時許，在臺北縣
    蘆洲市○○路327巷11弄3號4樓住處樓下，以每包值新臺幣
    （下同）3,000元之價格販售第二級毒品甲基安非他命1小包
    （毛重0. 678公克，起訴書誤載為0.68公克，驗餘淨重0.47
    78公克）予乙○○牟利，乙○○則先給付甲○○1000元，餘
    2000元賒欠。嗣乙○○於該日下午4時5分許，在臺北縣蘆洲
    市○○路262號前，為警查獲，並扣得上開甲基安非他命（
    起訴書誤載為安非他命），始循線查悉上情。
二、案經臺北市政府警察局中正第一分局移請臺灣板橋地方法院
    檢察署檢察官偵查起訴。
    理  由
壹、有罪部分：
一、證據能力部分：
  (一)證人乙○○於偵查中具結後向檢察官所為之陳述，雖屬傳聞
    證據，惟業於原審經被告行交互詰問，且查無顯不可信之情
    況，依刑事訴訟法第159條之1第2項規定，自有證據能力。
  (二)本院下列所引用卷內之文書證據及物證，並無證據證明係公
    務員違背法定程序所取得，檢察官、被告、辯護人等於本院
    亦均未主張排除下列文書證據及物證之證據能力，且迄本院
    言詞辯論終結前均未表示異議，本院審酌前揭文書證據及物
    證並非公務員違背法定程序所取得，亦無刑事訴訟法第159
    條之4顯有不可信之情況，故下列文書及物證應均有證據能
    力。
二、訊據上訴人即被告甲○○就前揭門號行動電話為其所有，及
    曾於上述時日與乙○○聯繫等情坦承不諱，並對乙○○於前
    開時、地為警扣得甲基安非他命毒品乙節，並無爭執，然矢
    口否認販賣該毒品予乙○○，並辯稱：其係與乙○○共同出
    資，向姓名、年籍不詳、綽號「古仔」之成年男子購買毒品
    後，至其住處共同施用，並無販賣情事云云。經查：
  (一)證人乙○○於偵查中結證稱：97年7月14日在臺北縣蘆洲市
    ○○路262號前為警查獲，所扣得之毒品係該日下午2、3 時
    許，在被告住處樓下，以3,000元代價，向被告所購，被告
    當場交付該包毒品，但伊先交付1,000元，其與被告聯絡購
    買毒品時，因被告已知悉渠意思，故雙方即約妥地點交易等
    語（見97年度偵字第24118號卷第36至37頁），復於原審審
    理時證稱：伊於97年7月14日下午為警查獲之毒品甲基安非
    他命，係向被告所購等語（見原審卷2第100頁正面）。而乙○○為警扣得之結晶1包，經送交通部民用航空局航空醫務
    中心鑑定，實稱毛重0.678公克，淨重0.478公克，取樣0.00
    02公克，驗餘淨重0.4778公克，檢出甲基安非他命成分，有
    該中心97年7月23日航藥鑑字第0973677號鑑定書附卷可稽（
    見97年度毒偵字第6072號卷第43頁），足徵乙○○上揭所證
    尚非虛構。
  (二)乙○○雖嗣於原審改稱：該毒品係伊以行動電話撥打被告門
    號聯絡後，由魏御峰搭載伊至被告住處樓下，魏御峰先行離
    開，伊與被告同往臺北縣蘆洲市之成蘆橋下，向綽號「不良
    （台語）」之成年男子所購，伊將款項交予被告，被告再交
    予「不良」，毒品則係被告交予伊收受，返回被告住處後，
    魏御峰再前來搭載云云（見原審卷2第99頁反面至103頁反面
    ），然與上開其於偵查中及原審所證，先後不一，是否屬實
    ，即非無疑。證人魏御峰固於原審證稱：當日下午2時許，
    確有騎乘機車搭載乙○○至被告住處樓下，約20幾分鐘後，
    接獲乙○○電話，再前往被告住處樓下搭載乙○○離去，待
    回到乙○○樓下便利商店即被警查獲等語（見原審卷2第70
    頁），然因魏御峰並未目擊乙○○購買毒品經過，是尚難以
    魏御峰所證，即認乙○○於原審所述與被告合資購買毒品可
    採。而被告於警詢及原審審理中，均稱伊毒品係向綽號「古
    仔」之男子購買，且於原審審理中亦稱不知乙○○為何說伊
    係向綽號「不良」之人購買毒品等語（見原審卷2第103頁反
    面），足證被告及乙○○所稱之「古仔」及「不良」顯非同
    一人；且乙○○於原審另證稱：與被告購買毒品後，在被告
    住處樓下分裝後，即各自返家，並在自己家中施用云云（見
    原審卷2第102頁反面），亦與被告所供，2人購買毒品後，
    先至其住處房間施用，乙○○始返家乙情（見原審卷2第104
    頁反面）不符。
  (三)再者，依被告所述：伊係撥打門號0000000000行動電話向綽
    號「古仔」之男子購買毒品，平均每月購買1至2次等語（見
    偵查卷第3頁反面至第4頁正面、原審卷1第22頁），然於原
    審則改稱該上開電話為申請人丙○○所用，但非其聯絡對象
    「古仔」使用之電話云云（見原審卷1第253頁）。而前揭行
    動電話門號之使用者為丙○○，此業經證人丙○○於原審審
    理時證述屬實（見原審卷2第66頁），且有遠傳電信股份有
    限公司97年12月31日函附之該門號申請資料可按（見原審卷
    1 第36至37頁）。雖被告與丙○○前開門號行動電話間，曾
    於97年7月14日下午1時45分21秒許至同日下午1時46分2秒許
    ，有由門號0000000000行動電話撥打至門號0000000000行動
    電話，及於同日下午3時43分23秒許至同日下午3時43分34秒
    許，由門號0000000000行動電話撥打至門號0000000000行動
    電話之通聯紀錄（見原審卷1第143頁反面、144頁反面），
    惟證人丙○○業於原審審理時證稱：伊與被告均從事空調工
    程，彼此互調工人，伊雖有施用毒品安非他命，惟不知被告
    是否亦有施用，且未曾交付甲基安非他命予被告，被告亦未
    以前揭門號電話與伊聯繫，以購買毒品，另與乙○○並不相
    識，復未曾謀面等語至詳（見原審卷2第66至68頁），被告
    對此證述，並無意見（見原審卷2第69頁）。從而，被告所
    辯，其係以電話聯繫0000000000行動電話後，再與乙○○共
    同前往購買毒品云云，及證人乙○○於原審所述，與被告共
    同向綽號「不良」之男子購買毒品乙節，均與事實不符，難
    以採信。
三、甲基安非他命為法律禁止持有、施用、販賣之第二級毒品，
    於同係施用毒品者間具有高度之流通價值，每公克價格高達
    數千元；又販賣毒品為萬國公罪，刑罰極為嚴厲等情，均為
    稍具常識之成年人所周知之事，被告與乙○○非親非故，自
    無甘冒被查緝並訴追刑事重罪之風險，不求任何利益之理，
    是被告販賣第二級毒品予乙○○，主觀上有營利之意圖無訛
    。
四、綜上所述，被告於上揭時、地，將第二級毒品甲基安非他命
    販賣予乙○○之事實，事證已臻明確，其犯行堪予認定。
五、核被告所為，係犯毒品危害防制條例第4條第2項之販賣第二
    級毒品罪。原審因予論罪科刑，固非無見。惟乙○○向被告
    購買毒品時僅先給付價金1000元，餘2000元則賒欠尚未給付
    ，業如上述，是被告因本次販賣毒品所得僅1000元，原判決
    認應沒收之販賣毒品所得為3000元，尚有未洽，被告仍執陳
    詞否認犯罪，提起上訴，雖無理由，惟原判決此部分既有上
    開可議，仍屬無可維持，應由本院將原判決該部分撤銷改判
    。爰審酌被告販賣第二級毒品，不僅助長毒品之散逸，更係
    對毒品施用者身心之嚴重戕害，其於犯罪後仍飾詞否認犯罪
    ，態度不佳，惟其販賣毒品之數量不多，所得有限等一切情
    狀，認原審公訴檢察官具體求處有期徒刑8年，尚嫌過重，
    茲量處如主文第二項所示之刑，以資儆懲。又乙○○另案為
    警查獲之前揭第二級毒品甲基安非他命1包，亦屬本件被查
    獲之毒品，應依毒品危害防制條例第18條第1項前段規定，
    沒收銷燬之；又被告所使用之前述行動電話，係其所有，未
    經扣案，其中SIM卡已佚失等事實，均據被告供述在卷，該
    行動電話既為被告犯本件之罪所用之物，與被告因犯本件販
    賣第二級毒品甲基安非他命所得之財物1,000元，均應依同
    條例第19條第1項之規定，宣告沒收，該1,000元及行動電話
    如全部或一部不能沒收時，應分別以其財產抵償之，或追徵
    其價額。至前述行動電話之SIM卡因已佚失，為免沒收執行
    之困難，則不另為沒收之諭知，併敘之。
貳、無罪部分：
一、公訴意旨另以：被告意圖營利，亦基於前述犯意，於97 年6
    月底、7月初（起訴書誤載為同年7月底、8月初，經原審公
    訴檢察官更正，見原審卷1第347頁）某日晚間6、7時許，亦
    在其住處樓下，以1,000元之代價，將重量不詳之第二級毒
    品甲基安非他命賣予乙○○得利，亦涉毒品危害防制條例第
    4條第2項之販賣第二級毒品罪嫌等語。
二、按犯罪事實應依證據認定之，無證據不得認定犯罪事實；不
    能證明被告犯罪者，應諭知無罪之判決，刑事訴訟法第154
    條第2項、第301條第1項定有明文。而刑事訴訟上證明之資
    料，無論為直接證據或間接證據，均須達於通常一般之人均
    不致有所懷疑，而得確信其真實之程度，始得據為有罪之認
    定，若其關於被告是否犯罪之證明未能達此程度，而有合理
    之懷疑存在，致使無從形成有罪之確信，根據「罪證有疑，
    利於被告」之證據法則，即不得據為不利被告之認定，此有
    最高法院76年台上字第4986號判例足資參照。
三、公訴意旨認被告有上揭販賣第二級毒品犯行，無非係以被告
    於警詢、偵查中之供述、證人乙○○之證述及第二級毒品甲
    基安非他命1包扣案為論據。訊據被告堅詞否認有起訴書所
    指此部分犯行，經查：
  (一)證人乙○○固於警詢時陳稱：伊第一次向被告購買安非他命
    為2星期前（詳細日期已忘）晚上18、9時許，在臺北縣蘆洲
    市○○街附近，以1000元購得1小包安非他命等語（見偵查
    卷第7頁），並於偵查中為相同之證述（見偵查卷第37頁）
    ，然此部分除乙○○之證述外，別無其他證據足以佐證其所
    述為真，雖乙○○於97年7月14日下午為警扣得第二級毒品
    甲基安非他命1包，然該包毒品係乙○○於同日向被告購得
    ，故無法以該包毒品佐證乙○○有無於97年6月底、7月初向
    被告購買毒品之事實，是尚難單憑乙○○上開證述，即認被
    告確有於上開時地販賣毒品無訛。
  (二)被告雖於警詢中供稱：伊曾為乙○○調安非他命，但未販賣
    安非他命給乙○○等語（見偵查卷第4頁反面），於偵查中
    則改稱：97年6月底、7月初某日，伊與乙○○相約在臺北縣
    蘆洲市○○街附近見面，但是日乙○○未到，而係魏御峰前
    來等語（見偵查卷第27頁）；復於原審第一次準備程序中供
    稱：伊該次係與乙○○合資向綽號「古仔」之成年男子購買
    毒品，伊出資2,000元，乙○○出資1,000元等語（見原審卷
    1第22頁）；於原審第2次準備程序中供稱：該次與乙○○同
    向「古仔」購買毒品，各出資500元，並於返家後，2人在其
    住處房間內以自製之吸食器加熱施用濃煙等語（見原審卷1
    第355頁）；再於原審審理時供稱：其係與乙○○共同出資
    向「古仔」購買毒品，警詢中所言，乃記憶錯誤等語（見原
    審卷2第73頁），先後所述不一，顯有瑕疵，而證人魏御峰
    於原審審理時，亦明確否認有於97年6月底、7月初，在蘆洲
    市與被告見面之事實（見原審卷2第71至72頁），是亦難以
    被告所述，為被告販賣毒品予乙○○之論據。
四、綜上所述，依公訴人所舉證據，尚無法證明被告確有於97年
    6月底、7月初販賣毒品予乙○○，而本院亦查無其他積極之
    證據足認被告有檢察官所訴之犯行，揆諸上揭判例意旨，即
    應為被告無罪之諭知。
五、原審以不能證明被告此部分犯罪，而為無罪判決之諭知，尚
    無不合。檢察官上訴意旨以：被告於警詢及原審準備程序、
    審理時均自白曾於97年6月底、7月初某日晚間6、7時許，交
    付或調安非他命1包予乙○○，或與乙○○一起合資向他人
    購買安非他命，且乙○○亦證稱有因而取得安非他命，被告
    此部分犯行縱不構成販賣罪，亦應論以轉讓或幫助施用毒品
    罪云云。惟查，依上揭被告及乙○○所述，被告並非無償轉
    讓毒品予乙○○，故與轉讓毒品罪之要件不符。又乙○○經
    警查獲採尿送驗結果，並無安非他命或甲基安非他命之陽性
    反應，有臺灣尖端科技先進生技醫藥股份有限公司97年8 月
    1日濫用藥物檢驗報告可佐（見97年度偵字第6072號卷第45
    頁），並無證據證明乙○○於97年6月底、7月初有何非法施
    用第二級毒品犯行，被告亦無成立幫助施用毒品罪之餘地，
    是檢察官之上訴為無理由，應予駁回。
據上論斷，應依刑事訴訟法第368條、第369條第1項前段、第364
條、第299條第1項前段，毒品危害防制條例第4條第2項、第18條
第1項、第19條第1項，判決如主文。
本案經檢察官侯寬仁到庭執行職務。
中    華    民    國    98    年    9     月    22    日
                  刑事第二十一庭審判長法  官  蘇隆惠
                                      法  官  楊力進
                                      法  官  許永煌
以上正本證明與原本無異。
如不服本判決，應於收受送達後十日內向本院提出上訴書狀，其
未敘述上訴之理由者並得於提起上訴後十日內向本院補提理由書
（均須按他造當事人之人數附繕本）「切勿逕送上級法院」。
                                      書記官  江采廷
中    華    民    國    98    年    9     月    22    日
附錄：本案論罪科刑法條全文
修正前毒品危害防制條例第4條第2項
製造、運輸、販賣第二級毒品者，處無期徒刑或七年以上有期徒
刑，得併科新臺幣七百萬元以下罰金。


司法院資訊處製作；財團法人民間司法改革基金會備份。
